【裁判字號】    99,交聲,38
【裁判日期】    990301
【裁判案由】    聲明異議
【裁判全文】
臺灣彰化地方法院交通事件裁定          99年度交聲字第38號
原處分機關  交通部公路總局臺中區監理所彰化監理站
異  議  人
即受處分人  甲○○
上列受處分人因違反道路交通管理處罰條例案件，對於交通部公
路總局臺中區監理所彰化監理站中華民國98年12月1 日所為之處
分（原處分案號：彰監四字第裁64-I00000000號）聲明異議，本
院裁定如下：
    主  文
原處分撤銷。
甲○○汽車駕駛人駕駛汽車，經測試檢定酒精濃度超過規定標準
，處罰鍰新臺幣壹萬伍仟元，吊扣其重型機器腳踏車駕駛執照壹
年，並應接受道路交通安全講習。
    理  由
一、原處分意旨略以：異議人即受處分人甲○○於民國98年8 月
    30日上午11時55分許，騎乘車牌號碼IMV-228 號重型機車，
    在彰化縣埔鹽鄉○○路有「汽車駕駛人酒精濃度超過規定標
    準（0.25-0.4）」之違規，爰依道路交通管理處罰條例第35
    條第1 項第1 款、第24條第1 項第2 款裁處罰鍰新臺幣（下
    同）19,500元，吊扣駕駛執照12個月，並施以道安講習。
二、異議意旨略以：其於98年8 月30日上午9 時30分，在彰化縣
    埔鹽鄉○○路28之9 號之林慶利住宅與林慶利發生爭執，離
    開後騎乘機車至距南港國小約800 公尺處之稻田中飲酒，機
    車停放於馬路旁，嗣於同日上午11時許，林慶利找人將伊從
    稻田中強押步行至林慶利之住宅旁並毆打，同日上午11時55
    分許為警帶回派出所處理；伊飲酒後並未騎乘機車，承辦警
    員亦未目睹伊騎乘機車，卻以酒駕處罰，令人不服，爰請撤
    銷原處分等語。
三、按汽車駕駛人飲用酒類或其他類似物後，其吐氣所含酒精濃
    度超過每公升0.25毫克或血液中酒精濃度超過百分之0.05以
    上者，不得駕車。汽車駕駛人，駕駛汽車經測試檢定酒精濃
    度超過規定標準者，處1 萬5,000 元以上6 萬元以下罰鍰，
    並當場移置保管其車輛及吊扣其駕駛執照1 年，駕駛人並應
    接受道路交通安全講習，道路交通安全規則第114 條第2 款
    、道路交通管理處罰條例第35條第1 項第1 款、第24條第1
    項第2 款分別定有明文。
四、經查：
  (一)就異議人與林慶利發生爭執之經過，業經本院以98年度簡字
    第2211號刑事判決認定略以：「異議人於98年8 月30日上午
    9 時30分許，在彰化縣埔鹽鄉○○村○○路28號之9 前道路
    ，將騎乘機車之周淑麗攔下，並手持木棒向其恐嚇稱『要打
    死妳』等語，嗣員警前往處理後，異議人見狀即騎車離去，
    復於同日上午9 時50分許，折返彰化縣埔鹽鄉○○村○○路
    28號之9 之林慶利住處，以上開木棒打破林慶利住處之前門
    紗窗後逃逸，林慶利隨即追趕異議人，並報警處理，在彰化
    縣埔鹽鄉南港國小前，異議人即向林慶利恐嚇稱『你敢報警
    ，我出去就找人修理你』等語，嗣為警帶回彰化縣溪湖分局
    浦東派出所時，異議人又接續上開恐嚇林慶利之犯意，向其
    恫稱『等我出來，我會報答你的大恩大德』等語。」有上開
    判決1 份在卷可稽，並經調取本院98年度簡字第2211號卷核
    閱無誤。
  (二)異議人雖辯稱其酒後未騎乘機車云云，惟異議人於臺灣彰化
    地方法院檢察署檢察官偵訊時已自承於98年8 月30日上午9
    時30分許，在林慶利住處丟木棍、寶特瓶時有飲酒等語。再
    者，證人林慶利於警詢、偵訊時均證稱：異議人於98年8 月
    30日上午9 時30分許騎乘車牌號碼IMV-228 號重型機車至其
    住處時，異議人已喝醉，異議人對其恐嚇後，見警察到來，
    始騎乘機車離去，同日上午9 時50分復騎乘機車回到上址，
    將其住處前門紗窗打破後逃逸等語；且證人周淑麗於警詢、
    偵訊時亦均證稱：其於98年8 月30日上午9 時30分許，在彰
    化縣埔鹽鄉○○路28之9 號前遭異議人騎乘車牌號碼IMV-22
    8 號重型機車攔下時，聞到異議人身上有酒味等語，上開證
    人證述核均相符，並有彰化縣警察局舉發違反道路交通管理
    事件通知單、酒精濃度測定紀錄單各1 紙、現場照片及監視
    錄影翻拍照片共9 張在卷可稽，足認異議人確在當日上午9
    時30分許之前已有飲酒，且酒後先後2 次騎乘機車至彰化縣
    埔鹽鄉○○路28之9 號，嗣警員據報抵達現場，將異議人帶
    回彰化縣警察局溪湖分局埔東派出所，乃於同日上午11時55
    分許測得異議人之呼氣酒精濃度為每公升0.36毫克等情，均
    堪以認定，異議人確有酒後駕騎上開重型機車之違規行為，
    要屬明確；異議人上開辯解核與事實相違，不足採信。
  (三)本件彰化縣警察局舉發違反道路交通管理事件通知單上所記
    載之應到案日期為98年9 月14日，異議人依期於98年9 月14
    日至交通部公路總局臺中區監理所彰化監理站（下稱彰化監
    理站）申訴窗口辦理陳述後，彰化監理站於98年9 月30日以
    中監彰字第0980024190號函請異議人於98年10月21日前到站
    繳款並吊扣駕駛執照及參加道安講習，惟上開函件經投遞無
    人收受，並因招領逾期而退回彰化監理站，異議人於98年12
    月1 日始到站申請開立裁決書等情，有上開舉發通知單彰化
    監理站99年2 月2 日中監彰字第0990002898號函、交通違規
    陳述單及查詢單、彰化監理站99年2 月10日中監彰字第0990
    004003號函及附件各1 份附卷為憑。依上開函件投遞情形觀
    之，彰化監理站98年9 月30日中監彰字第0980024190號函並
    未實際送達於異議人，亦未以寄存送達或公示送達之方式為
    送達，顯未合法通知異議人，異議人無從知悉彰化監理站所
    定之應到案日期為98年10月21日，自不應遽予認定異議人有
    逾越到案期限之情形；原處分機關未審酌此情，即依據違反
    道路交通管理事件統一裁罰基準表，認異議人於98年12月1
    日到案係逾越應到案期限30日以上60日以內，而裁處罰鍰19
    ,500元，尚有未合。異議人於到案期限前既未經合法通知，
    自無從依限到案聽候裁決或繳交罰鍰，是本件並無異議人逾
    越到案期限之情形，應依道路交通管理事件統一裁罰基準表
    處罰鍰之最低額即15,000元。
  (四)綜上，異議人異議雖無理由，惟原處分既有上開未盡妥適之
    處，自應由本院將原處分撤銷，另諭知如主文第2 項所示之
    處罰，以期適法。
五、據上論斷，應依道路交通管理處罰條例第87條第2 項，道路
    交通案件處理辦法第20條前段，裁定如主文。
中    華    民    國    99    年    3     月    1     日
                  交通法庭            法  官  楊舒嵐
以上正本證明與原本無異。
如不服本裁定，應於裁定送達後五日內向本院提出抗告狀(須附
抗告狀繕本 )。
中    華    民    國    99    年    3     月    1     日
                                      書記官  陳如玲

司法院資訊處製作；財團法人民間司法改革基金會備份。
